【裁判字號】    99,交抗,277
【裁判日期】    990727
【裁判案由】    聲明異議
【裁判全文】
臺灣高等法院高雄分院刑事裁定         99年度交抗字第277號
抗  告  人  交通部公路總局高雄區監理所屏東監理站
代  表  人      甲○○
受 處分 人      乙○○
上列抗告人因違反道路交通管理處罰條例聲明異議案件，不服臺
灣屏東地方法院中華民國99年5 月12日裁定（99年度交聲字第93
號），提起抗告，本院裁定如下：
    主  文
原裁定撤銷，發回臺灣屏東地方法院。
    理  由
一、抗告意旨略以：按舉發汽車違反道路交通管理事件，以汽車
    所有人為處罰對象者，移送其車籍地處罰機關處理；以駕駛
    人為處罰對象者，移送其駕籍地處罰機關處理；駕駛人未領
    有駕駛執照者，移送其戶籍地處罰機關處理。但有下列情形
    之一者，移送行為地處罰機關處理：一、汽車肇事致人傷亡
    。違反道路交通管理事件統一裁罰基準及處理細則第25條第
    1項但書第1款定有明文。抗告人依據道路交通管理處罰條例
    第61條第1 項第4 款、第67條第3 項，裁處吊銷乙○○大貨
    車普通駕駛執照，一年內不得重新考領，並無不當，原審法
    院將原處分撤銷並無理由，爰提起抗告等語。
二、原裁定意旨略以：本件依舉發違反道路交通管理事件通知單
    、違反道路交通管理事件裁決書所載受處分人之駕籍地、證
    號查詢汽車駕駛人、個人基本資料查詢結果所顯示之戶籍地
    ，均為「臺北縣新莊市○○街40號」，且管轄所站亦顯示為
    「臺北區監理所」（見本院卷第6至7、17至18頁），依道路
    交通管理處罰條例第61條第1項4款規定，係以駕駛人為其處
    罰對象，依道路交通案件處理辦法第20條規定，應由異議人
    駕籍地或戶籍地處罰機關處理，即應由交通部公路總局臺北
    區監理所管轄，原舉發機關竟將之移送未具管轄權限之交通
    部公路總局高雄區監理所屏東監理站，並據以裁罰，於法自
    有違誤。
三、經查：
（一）本件受處分人乙○○於98年9 月11日12時20分許，違反道
      路交通安全規則第112 條第1 項第2 款「彎道、陡坡、狹
      路、槽化線、交通島或道路修理地段不得停車」之規定，
      將重機械怪手停放於佳冬鄉○○村○○路1-5 號前路邊等
      候拖板車時，適被害人駕駛ZJ-4111 號自小客車自後方追
      撞而肇事致人死亡。嗣經交通部公路總局屏東監理站裁處
      吊銷受處分人駕駛執照，並於吊銷後一年內不得重新考領
      駕駛執照，有屏東縣政府警察局98年12月3 日屏警交字第
      V00000000 號舉發違反道路交通管理事件通知書、交通部
      公路總局屏東監理站99年3 月5 日屏監違字第裁82-V0000
      0000號違反道路交通管理事件裁決書、交通部公路總局臺
      北區監理所交通違規案件陳述書可憑（見原審卷第6-9 頁
      ）。
（二）原審依據舉發違反道路交通管理事件通知單、違反道路交
      通管理事件裁決書所載受處分人乙○○之駕籍地、證號查
      詢汽車駕駛人、個人基本資料查詢結果所顯示之戶籍地，
      均為「臺北縣新莊市○○街40號」，且管轄所站亦顯示為
      「臺北區監理所」，認應由受處分人之駕籍地或戶籍地（
      即交通部公路總局臺北區監理所）管轄，將原處分撤銷，
      裁定移送交通部公路總局臺北區監理所，固非無見。惟按
      汽車肇事致人傷亡者，應移送行為地處罰機關處理，違反
      道路交通管理事件統一裁罰基準及處理細則第25條第1 項
      但書第1 款定有明文。又法院受理有關交通事件，準用刑
      事訴訟法之規定」，道路交通管理處罰條例第87條第1 項
      及道路交通案件處理辦法第4 條分別定有明文。又聲明異
      議案件之管轄事項，上開辦法既無特別規定，自應準用刑
      事訴訟法第五條第一項規定，由受處分人之違規行為地或
      其住所、居所或所在地之法院管轄，（參閱司法院第二廳
      七十四年七月十七日（七四）廳刑一字第五五０號函）。
      本件受處分人乙○○既係在屏東縣違規肇事致人於死，依
      上開規定，應排除肇事人駕籍地或戶籍地之管轄，由屏東
      監理站裁罰。原審未查本件屬肇事致人傷亡案件，致誤認
      原處分機關無管轄權並據以撤銷原所為裁罰處分，即有未
      洽。原處分機關提出抗告指摘原裁定不當，應認為有理由
      ，為兼顧受處分人乙○○之審級利益，自應由本院將原裁
      定撤銷，發回原法院更為適法之裁定。
據上論斷，應依道路交通案件處理辦法第26條、刑事訴訟法第41
條前段，裁定如主文。
中    華    民    國    99    年    7    月    27    日
                    刑事第八庭  審判長法  官  洪兆隆
                                      法  官  郭玫利
                                      法  官  張盛喜
以上正本證明與原本無異。
不得再抗告。
中    華    民    國    99    年    7    月    27    日
                                      書記官  黃一秋

司法院資訊處製作；財團法人民間司法改革基金會備份。
